【裁判字號】    90,訴緝,15
【裁判日期】    900821
【裁判案由】    偽造文書等
【裁判全文】
臺灣雲林地方法院刑事判決
    公  訴  人  臺灣雲林地方法院檢察署檢察官
    被      告  丙○○
右列被告因偽造文書等案件，經檢察官提起公訴（八十六年度偵字第五四九二號、八
十七年度偵字第八七○號），本院判決如左：
    主  文
丙○○連續行使偽造私文書，足以生損害於他人，處有期徒刑捌月。
    事  實
一、丙○○於民國八十四年十二月十日自任互助會會首，招募會員李玉葉、甲○○、
    丁○○、戊○○及乙○○等人，含會首共計四十六會之互助會，每會新臺幣（下
    同）一萬元，於每月十日晚上八時，在雲林縣莿桐鄉大美村溪美一之六號丙○○
    住處開標，採內標制，即活會會員每月按每會一萬元扣除各該月得標會息繳交會
    款。詎丙○○竟意圖為自己不法之所有，並基於概括之犯意，先後於附表所示時
    間，在其上開住處，冒用附表被害人名義而陸續偽造「蔡惠蘭」、「陳淑華」及
    「陳麗美」之署押各一枚及記載競標會息於標單上，並持以行使競標而得標，嗣
    即向其他尚未得標之活會會員佯稱該被害人得標，向被害人等則佯稱係他人得標
    等語，而施用詐術，向戊○○、丁○○及其他活會會員，取得如附表所示之詐得
    金額，足以生損害於戊○○、陳淑華、陳麗美、丁○○及其他尚未得標之會員甲○○（以其夫林朝王之名義參加）、乙○○等會員。丙○○則於八十六年十月間
    倒會後不知去向。
二、案經甲○○、廖珠琴及丁○○告訴及丁○○訴由法務部調查局雲林縣調查站移送
    臺灣雲林地方法院檢察署檢察官偵查起訴。
    理  由
一、訊之被告丙○○，對於右揭時、地自任會首招募互助會，並冒用如附表所示會員
    戊○○等三人之名義，偽造其等署名及標息於標單上參與競標，並於得標後向被
    害人戊○○等人及其他活會會員詐取會款等情坦白承認，核與告訴人甲○○、丁○○及被害人戊○○、乙○○於偵查及本院審理中證述之情節相符。此外，復有
    互助會簿影本一紙在卷足參。本件事證明確，被告犯行洵堪認定。
二、查民間互助會之標單，僅記載會員姓名及標息金額，依互助會之習慣，填寫金額
    係表示欲標取會款之利息，姓名部分代表出價標取會款之會員，自足以表示一定
    用意之證明，依刑法第二百二十條第一項之規定，該標單應以私文書論。核被告
    冒用如附表所示被害人戊○○等三人之名義，偽填渠等署名、標息於標單上，進
    而參與競標，並於得標後向被害人及其他活會會員詐取會款，所為係犯刑法第二
    百十六條、第二百二十條第一項、第二百十條之行使偽造私文書罪，及同法第三
    百三十九條第一項之詐欺取財罪。被告偽造署押係偽造私文書之部分行為，而偽
    造標單之低度行為為其後行使之高度行為所吸收，均不另論罪。被告每次偽造標
    單冒標，並接續向被害人及其他活會會員詐取會款，係一行為同時侵害各該次其
    他活會會員之權益，為一行為而觸犯數詐欺罪，應依想像競合犯之規定，從其一
    之詐欺取財罪處斷。又被告先後三次冒用被害人名義得標及詐欺取財之犯行，均
    時間緊接，觸犯構成要件相同之罪名，均顯係基於概括犯意反覆為之，應各依連
    續犯規定論以一罪，並均加重其刑。被告所犯行使偽造私文書與詐欺取財二罪間
    ，有方法結果之牽連關係，為牽連犯，應依刑法第五十五條規定，從一重之行使
    偽造私文書罪處斷。爰審酌被告並無犯罪前科，素行尚良好，有臺灣雲林地方法
    院檢察署刑案資料查註紀錄表一份在卷足按，惟其詐騙金額共計八十萬四千九百
    元，數額不低，且犯後未積極與被害人洽談賠償事宜，迄未與被害人達成民事和
    解，及其因經營事業失敗，冒標他人會息，而詐取錢財，其犯罪之動機、目的、
    所使用之手段，及其與被害人之關係、犯後坦承犯行之態度等一切情狀，量處如
    主文所示之刑，以資懲儆。至被告冒用「蔡蕙蘭」、「陳淑華」及「陳麗美」名
    義偽造之標單三紙，已為被告於開標後丟棄，業據其供明在卷，既屬滅失，爰不
    另為沒收之宣告，附此敘明。
據上論斷，應依刑事訴訟法第二百九十九條第一項前段，刑法第五十六條、第二百十
六條、第二百二十條第一項、第二百十條、第三百三十九條第一項、第五十五條，罰
金罰鍰提高標準條例第一條前段，判決如主文。
本案經檢察官林良蓉到庭執行職務。
中      華      民      國      九十      年      八      月    廿一    日
                                        臺灣雲林地方法院刑事第一庭
                                            法  官  廖  國  勝
右正本證明與原本無異。
如不服本判決，應於判決送達後十日內向本院提出上訴狀( 應附繕本 )。
                                            書記官  顏  錦  清
中      華      民      國      九十      年      八      月    廿一    日
附表：
┌──┬────┬─────┬──────┬────┬────┬────┐
│編號│被 害 人│冒 標 時間│ 得 標 會 息│活會人數│詐得會款│備    註│
├──┼────┼─────┼──────┼────┼────┼────┤
│ 一 │戊 ○ ○│八十五年九│ 一千九百元 │三十七會│二十九萬│冒用蔡蕙│
│    │（互助會│月十日    │            │        │九千七百│蘭名義填│
│    │簿誤寫為│          │            │        │元      │寫標單  │
│    │蔡蕙蘭）│          │            │        │        │        │
├──┼────┼─────┼──────┼────┼────┼────┤
│ 二 │陳 淑 華│八十五年十│ 二千二百元 │三十四會│二十六萬│冒用陳淑│
│    │（丁○○│二月十日  │            │        │五千二百│華名義填│
│    │借用其名│          │            │        │元      │寫標單  │
│    │義跟會）│          │            │        │        │        │
├──┼────┼─────┼──────┼────┼────┼────┤
│ 三 │陳 麗 美│八十六年二│ 二千五百元 │三十二會│二十四萬│冒用陳麗│
│    │（丁○○│月十日    │            │        │元      │美名義填│
│    │借用其名│          │            │        │        │寫標單  │
│    │義跟會）│          │            │        │        │        │
├──┼────┴─────┴──────┴────┼────┴────┤
│    │合    計                                    │八十萬四千九百元  │
└──┴──────────────────────┴─────────┘
本案論罪科刑法條全文：
刑法第二百十條：
偽造、變造私文書，足以生損害於公眾或他人者，處五年以下有期徒刑。
刑法第二百十六條：
行使第二百十條至第二百十五條之文書者，依偽造、變造文書或登載不實事項或使登
載不實事項之規定處斷。
刑法第三百三十九條第一項：
意圖為自己或第三人不法之所有，以詐術使人將本人或第三人之物交付者，處五年以
下有期徒刑、拘役或科或併科一千元以下罰金。


司法院資訊處製作；財團法人民間司法改革基金會備份。
